【裁判字號】    92,交上易,147
【裁判日期】    921014
【裁判案由】    過失傷害
【裁判全文】
臺灣高等法院高雄分院刑事判決                  九十二年度交上易字第一四七號
    上  訴  人  臺灣屏東地方法院檢察署檢察官
    被      告  乙○○
右上訴人因被告過失傷害案件，不服臺灣屏東地方法院九十二年度交易字第三一號中
華民國九十二年五月十三日第一審判決（起訴案號：臺灣屏東地方法院檢察署九十二
年度偵字第七三二號），提起上訴，本院判決如左：
      主  文
原判決撤銷。
乙○○因過失傷害人，處拘役拾日，如易科罰金，以佰元折算壹日。
      事  實
一、乙○○於民國九十一年七月十五日十八時五十分許，駕駛車號ＹＤ－８６４９自
    小客車，沿屏東縣九如鄉○○路由北往南行駛，途經屏東縣九如鄉○○○○○路
    二段與四一二巷交岔路口，欲左轉進入四一二巷時，理應注意汽車行駛至交岔路
    口欲轉彎時，除直行車尚未進入交岔路口，而轉彎車已達中心處開始轉彎外，轉
    彎車應讓直行車先行，且車輛行駛時，駕駛人應注意車前狀況，隨時採取必要之
    安全措施，以防危險發生，而依當時情形，又無不能注意之情事，竟疏於注意，
    率於上開交岔路口左轉，致其所駕自小客車右後車身，與對向之楊來發所駕駛車
    號ＶＨ－１３０３自小客貨車（附載其妻丙○○），沿屏東縣九如路由南往北方
    向駛來之左前車頭碰撞，導致丙○○受有頭部外傷併腦震盪、胸部挫傷等傷害。
二、案經丙○○訴由屏東縣警察局里港分局報請臺灣屏東地方法院檢察署檢察官偵查
    起訴。
      理  由
一、訊據上訴人即被告乙○○固坦承駕駛前開車號自小客車，於右揭時、地，與證人
    楊來發所駕前開車號小客貨車相撞，惟否認前揭過失傷害犯行，辯稱：我當時已
    經在路口待轉，看到對方離我約二、三十公尺很遠才左轉，轉到距巷口一、二公
    尺時才被撞到，對方車速很快又未煞車，且原開在內車道，為要閃避我車，才往
    外車道開云云。經查：
  (一)被告於前述時、地如何因駕車左轉，而與對向直行之證人楊來發酒後所駕車碰撞
    ，導致附載之告訴人丙○○因而受有前開傷勢等事實，業據告訴人及證人楊來發
    迭於警訊、偵查、原審及本院指證明確，並有普生醫院、寶建醫院診斷證明書二
    份、道路交通事故調查報告表、現場圖、現場照片、證人楊來發酒測表等件附卷
    可資佐證（見警卷第七、八、十二至十七頁）。
  (二)本件事故發生原經臺灣省高屏澎車輛行車事故鑑定委員會鑑定認為「乙○○駕駛
    小客車左轉，未讓直行車先行，為肇事原因」，及經本院送請台灣省車輛行車事
    故覆議鑑定委員會覆議結果，認為「乙○○駕駛小客車，行經號誌管制交岔路口
    左轉，未讓對向直行車先行，為肇事主因；楊來發雨夜酒後駕駛小客貨車，行經
    號誌管制交岔路口，未注意車前狀況，為肇事次因」，此有上開委員會之鑑定意
    見書、覆議意見書各一份附卷可稽（見警卷第九至十一頁，本院卷第四四頁），
    足證被告就本件肇事行車事故之發生，確有未讓直行車先行之過失甚明。至於證
    人楊來發於原審雖稱「到交岔路口時才見被告車子忽然衝出來」（見原審卷第十
    三頁），然以證人所陳當時之四十公里時速，證人見被告車之反應煞車時，應有
    八‧三二公尺之距離（見原審卷第二四頁之交通部六十六年十月二十七日交路(?
    誘?字第一○二七五號函所示之「汽車行駛距離及反應距離一覽表」），而肇事
    路口寬度不及八公尺（見前開現場圖），證人所陳上情，自難採信，然以現場圖
    所示「證人車頭左偏之情」，足徵證人所證「其當時一邊踩煞車，一邊往外車道
    閃」之情，則堪採信，惟此尚不足以影響前開肇事責任之認定，附此敘明。
  (三)按汽車行駛時，駕駛人應注意車前狀況，並隨時採取必要之安全措施；又汽車行
    駛至交岔路口，轉彎車應暫停讓直行車先行，道路交通安全規則第九十四條第三
    項、第一百零二條第一項第六款各定有明文。本件被告考領有小型車駕駛執照（
    見警卷第十八頁），上述道路交通安全規則，自應甚為知悉，而依卷附之交通事
    故調查報告表所載，本件肇事路段係屬省道，柏油路面無缺陷，為無障礙物之雙
    向四車道，當時雖屬夜間下雨狀況，然被告仍能加以注意，竟疏未注意貿然左轉
    肇事，足見被告對於被害人傷害之發生自有過失，至於告訴人所搭乘車輛之駕駛
    人即證人楊來發對於肇事發生亦有次因一節，尚不影響被告之過失責任認定。
  (四)告訴人丙○○因本件道路交通事故受有頭部外傷併腦震盪、胸部挫傷等傷害，亦
    有前揭醫院之診斷證明書二份可參，是告訴人之傷害與被告前揭過失行為間，有
    相當因果關係一情，亦堪認定。
  (五)綜上所述，被告所辯上情，無非卸責之詞，委無足取。本件事證明確，被告前揭
    過失傷害犯行，足堪認定。
二、核被告乙○○駕車肇事致告訴人丙○○受傷所為，係犯刑法第二百八十四條第一
    項前段之過失傷害罪。原審未予詳查本案相關之直接與間接證據，遽信被告所辯
    而諭知無罪之判決，即有未洽。公訴人循告訴人請求提起上訴，指摘原判決不當
    ，為有理由，應予以撤銷改判。爰審酌被告一時失慮而犯本罪，犯罪手段與情節
    危及告訴人身體傷勢之程度，並念其尚無犯罪前科之素行尚佳（見本院卷第二三
    頁之臺灣高等法院被告全國前案紀錄表）等一切情狀，量處如主文第二項所示之
    刑，並諭知易科罰金之折算標準。
據上論結，應依刑事訴訟法第三百六十九條第一項前段、第三百六十四條、第二百九
十九條第一項前段，刑法第二百八十四條第一項前段、第四十一條第一項前段，罰金
罰鍰提高標準條例第一條前段、第二條，判決如主文。
本案經檢察官鄭文貴到庭執行職務。
中    華    民    國      九十二      年      十      月      十四      日
                              臺灣高等法院高雄分院刑事第六庭
                                  審判長法官  王憲義
                                        法官  謝靜雯
                                        法官  張意聰
右甲本證明與原本無異。
不得上訴。
                                  法院書記官  王婉蓉
中    華    民    國      九十二      年      十      月      十四      日
附錄：本判決論罪科刑法條：
刑法二百八十四條第一項前段
因過失傷害人者，處六月以下有期徒刑、拘役或五百元以下罰金。


司法院資訊處製作；財團法人民間司法改革基金會備份。
